【裁判字號】    97,台上,4922
【裁判日期】    971002
【裁判案由】    違反毒品危害防制條例
【裁判全文】
最高法院刑事判決            九十七年度台上字第四九二二號
上  訴  人  甲○○
                    巷19號
            乙○○
上 列一 人
選任辯護人  葉銘進律師
上  訴  人  丙○○
                    巷166號
            丁○○
上列上訴人等因違反毒品危害防制條例案件，不服台灣高等法院
高雄分院中華民國九十七年五月八日第二審判決（九十七年度上
訴字第七四號，起訴案號：台灣屏東地方法院檢察署九十二年度
偵字第一九七○、四一一二號、九十三年度偵字第二四一八、二
九八○號），提起上訴，本院判決如下：
    主  文
原判決關於甲○○、乙○○、丙○○、丁○○販賣第二級毒品部
分撤銷，發回台灣高等法院高雄分院。
    理  由
本件原判決撤銷第一審關於上訴人甲○○持有第二級毒品部分及
甲○○、上訴人丙○○、乙○○、丁○○販賣第二級毒品部分之
判決，改判論處甲○○共同連續販賣第二級毒品罪刑（處有期徒
刑十一年），論處乙○○共同連續販賣第二級毒品（累犯）罪刑
（處有期徒刑十二年），論處丙○○共同販賣第二級毒品（累犯
）罪刑（處有期徒刑八年六月），論處丁○○連續販賣第二級毒
品罪刑（處有期徒刑十年），固非無見。
惟查：(一)刑事訴訟法第一百五十六條第三項規定：被告陳述其自
白係出於不正之方法者，應先於其他事證而為調查。該自白如係
經檢察官提出者，法院應命檢察官就自白之出於自由意志，指出
證明之方法。其立法意旨乃在明白確定檢察官就被告自白任意性
之爭執，應負舉證責任。本件甲○○民國九十二年七月二十一日
之警詢筆錄，經查證結果，並無該次之錄音帶，甲○○則一再抗
辯其於當日警詢時，曾遭員警毆打，該次警詢欠缺任意性等情，
如果無訛，則其該次警詢之自白，即難謂非以不正方法取得，縱
與事實相符，仍不得採為斷罪之依據。乃原審未命檢察官舉證證
明甲○○前述自白確出於其自由意志，而以甲○○已於該警詢筆
錄最後簽名確認無訛，且於同日解還檢察官時，陳稱對於整個借
提過程沒有意見，且對於同日檢察官之訊問回答甚為詳盡，內容
亦與警詢筆錄大致相符，足見其已承認該警詢筆錄與其內容無異
，且於檢察官偵查時並未抗辯於警詢時受到刑求，經參酌人權保
障及公共利益之均衡維護，認甲○○前揭警詢筆錄之瑕疵，不影
響其證據能力云云，自與前揭規定不合。(二)通訊監察之錄音、錄
影，其所錄取之聲音或畫面，既係憑機械力拍錄，未經人為操控
，該錄音、錄影經依刑事訴訟法第一百六十五條之一第二項規定
之調查程序後，固有證據能力。至通訊監察之監聽譯文如係被告
以外之人之司法警察（官）監聽人員，於審判外將監聽所得資料
以現譯方式整理後予以紀錄而得，則本質上屬於被告以外之人於
審判外之書面陳述，為傳聞證據，依刑事訴訟法第一百五十九條
第一項規定，除法律有規定者外，不得作為證據。故如欲採被告
以外之人於審判外之書面陳述為證據時，必須符合法律所規定之
例外情形，方得認其審判外之書面陳述有證據能力，並須於判決
中具體扼要說明其符合傳聞證據例外之情況及心證理由，否則即
有違證據法則及判決不備理由之違誤。查乙○○於原審對於本件
通訊監察譯文之證據能力，已有爭執（見原審卷第一○六、一八
二頁），原判決認對於上訴人等實施通訊監察而取得之錄音帶、
通訊譯文等證據，係依據法定程序取得，且通訊譯文係公務員職
務上製作之紀錄文書，依刑事訴訟法第一百五十九條之四第一款
之規定，為有證據能力云云，亦有未合。(三)有罪判決書之事實一
欄，為適用法令之依據，應將法院依職權認定與犯罪構成要件有
關之事項，詳記於事實欄，然後於理由內逐一說明其憑以認定之
證據，使事實與理由兩相一致，始為合法。又販賣毒品之所謂販
賣行為，係行為人基於營利之目的，而販入或賣出毒品而言。販
賣毒品者，其主觀上須有營利之意圖，且客觀上有販賣之行為，
即足構成，至於實際上是否已經獲利，則非所問。即於有償讓與
他人之初，係基於營利之意思，並著手實行，而因故無法高於購
入之原價出售，最後不得不以原價或低於原價讓與他人時，仍屬
販賣行為。必也始終無營利之意思，縱以原價或低於原價有償讓
與他人，方難謂為販賣行為，而僅得以轉讓罪論處。故營利意圖
為販賣毒品之必要構成要件，應於判決事實欄記載，並於理由欄
敘明其依憑之證據及心證之理由。本件原判決論處上訴人甲○○
、乙○○、丙○○共同販賣第二級毒品之犯行，惟事實欄並未認
定其等有何營利之意圖，理由欄內亦未敘明其等販賣第二級毒品
係基於營利意圖之依據及心證之理由，即有未合。(四)被告或共犯
之自白，不得作為有罪判決之唯一證據，仍應調查其他必要之證
據，以察其是否與事實相符，刑事訴訟法第一百五十六條第二項
定有明文。原判決認定丁○○於民國九十二年年初，於屏東縣萬
丹鄉○○村○○路二七○巷十九號甲○○住處，前後二次，各以
新台幣一萬五千元之代價，向乙○○購入甲基安非他命一台兩，
認乙○○與甲○○有如原判決事實欄一、之(四)所載販賣第二級毒
品予丁○○之犯行，丁○○則係以營利之意圖而販入，亦應成立
販賣第二級毒品之犯行。僅係以乙○○於警詢及偵查中自白「丁
○○向我購買過二、三次安非他命，每次數量約一兩。」，「（
你有在何時交安非他命給丁○○？）在九十二年年初有交給他安
非他命二、三次，一次一台兩，收一萬五千元，直接由我收取，
都是在甲○○家交給他的。」等語為其所憑之依據。惟乙○○出
售予丁○○之次數，究為二次或三次，並非明確，原判決逕認係
二次，但未說明其理由，尚非妥適。且除上開乙○○之自白外，
有無其他補強證據可認為自白與事實相符？原審未予調查審認，
並於理由內予以說明，亦屬違誤。以上或為上訴意旨所指摘，或
為本院得依職權調查之事項，應認原判決有撤銷發回更審之原因
。原判決不令為無罪諭知部分（原判決理由乙、四部分），基於
審判不可分原則，併予發回。
據上論結，應依刑事訴訟法第三百九十七條、第四百零一條，判
決如主文。
中    華    民    國  九十七  年    十    月    二    日
                      最高法院刑事第十二庭
                          審判長法官  石  木  欽
                                法官  陳  世  淙
                                法官  洪  佳  濱
                                法官  呂  丹  玉
                                法官  段  景  榕
      本件正本證明與原本無異
                                      書  記  官
中    華    民    國  九十七  年    十    月   十三   日
                                                Ａ


司法院資訊處製作；財團法人民間司法改革基金會備份。
